【裁判字號】    90,親,155
【裁判日期】    901106
【裁判案由】    確認非婚生子女
【裁判全文】
臺灣板橋地方法院民事判決  九十年度親字第一五五號
    原      告    丁○○
                  丙○○
    被      告    乙○○
    法定代理人    甲○○
右當事人間請求否認子女事件，本院判決如左：
    主      文
確認被告乙○○非被告甲○○與訴外人劉漢松所生之婚生子。
訴訟費用由被告負擔。
    事      實
甲、原告方面：
一、聲明：如主文所示。
二、陳述：
  (一)訴外人即原告之父劉漢松與被告甲○○於民國六十六年二月七日結婚，於婚姻關
    係中陸續生有原告丁○○、丙○○及訴外人劉友任三姊弟，原告之父劉漢松於八
    十九年八月一日死亡，詎被告甲○○於上開婚姻關係消滅後之九十年四月六日復
    產下一子即被告乙○○，依民法第一千零六十二條、第一千零六十三條之規定，
    推定被告乙○○為訴外人劉漢松與被告甲○○之婚生子。
  (二)被告乙○○依法雖推定為被告甲○○自原告之父劉漢松受胎所生，然實際上卻係
    被告甲○○與訴外人戴聰輝所生。按「否認子女之訴，夫妻之一方於法定期間內
    或期間開始前死亡者，繼承權被侵害之人得提起之。依前項規定起訴者，應自被
    繼承人死亡時起，六個月內為之。」民事訴訟法第五百九十條第一、二項定有明
    文；復按，司法院七十四年一月九日廳民字第○一四號函研究意見第三項後段明
    文闡述：「至同條第二項規定繼承權被侵害之人提起此種訴訟，應自夫死亡時起
    六個月內為之，立法旨趣，端在督促繼承權被侵害之人於一定期間內行使否認子
    女訴權，故以『夫』死亡而已能行使其訴權時，為六個月期間之起算點，否則夫
    死亡六個月後子女始行出生，繼承權被侵害之人，即無得提起否認子女之訴，法
    律以前項賦與繼承權被侵害之人以訴權，豈非等同虛設，故此時仍應解為以子女
    出生時為起算點，方符法理。」，是原告之父劉漢松雖於得提起否認子女訴訟之
    期間開始前死亡，惟本件原告既為劉漢松之繼承人，自仍得依法提起否認子女之
    訴，且該六個月之期間應以劉漢松得行使其訴權即被告乙○○出生之日，作為起
    算之時點。原告為維護繼承權益，亦為釐清兄弟間之親屬關係，爰依民法第一千
    零六十三條第二項、民事訴訟法第五百九十條第二項規定提起本件訴訟。
三、證據：提出戶籍謄本一份、出生證明書一紙、死亡公證書影本一件及台大醫院優
    生保健部血緣鑑定報告書暨診斷書各一件為證。
乙、被告方面：
一、聲明：同意原告之請求。
二、陳述：被告乙○○確實係被告甲○○與訴外人戴聰輝所生。
     理      由
一、按關於認諾及訴訟上自認或不爭執事實之效力，於第五百八十九條否認子女之訴
    ，不適用之，民事訴訟法第五百九十四條定有明文。本件被告於言詞辯論期日同
    意原告之請求，且就原告所主張之事實並不爭執，揆諸首揭法條之說明，自不發
    生被告認諾或不爭執事實之效力，合先敘明。
二、原告主張訴外人即原告之父劉漢松與被告甲○○本係夫妻關係，嗣原告之父劉漢
    松於八十九年八月一日死亡，被告甲○○於上開婚姻關係消滅後之九十年四月六
    日產下一子即被告乙○○，其受胎期間係在原告之父劉漢松與被告甲○○婚姻關
    係存續期間等情，有原告提出之戶籍謄本一份、出生證明書一紙及死亡公證書影
    本一件附卷可參。又被告乙○○應非被告甲○○自原告之父劉漢松受胎所生乙節
    ，並據原告提出台大醫院優生保健部血緣鑑定報告書暨診斷書各一件，其結論為
    ：「戴聰輝與乙○○於九十年七月九日接受ＤＮＡ血緣關係鑑定，本系統所檢驗
    之ＤＮＡ點位皆無法排除戴聰輝與乙○○之血緣關係，其親子關係指數（ＣＰＩ
    ）為５３５８４．３０１２８４，親子關係概率（ｐｒｏｂａｂｉｌｉｔｙ  ｏ
    ｆ  ｐａｔｅｒｎｉｔｙ；ＰＰ）值為９９˙９９８１３４％」，足認原告主張
    被告乙○○並非被告甲○○自原告之父劉漢松受胎所生等情，堪信為真實。
三、按從子女出生日回溯第一百八十一日起至第三百零二日止，為受胎期間，民法第
    一千零六十二條第一項定有明文。又妻之受胎，係在婚姻關係存續中者，推定其
    所生子女為婚生子女；前項推定，如夫妻之一方能證明妻非自夫受胎者，得於知
    悉子女出生之日起，一年內提起否認之訴，同法第一千零六十三條第一項、第二
    項亦有明文。次按否認子女之訴，夫妻之一方於法定期間內或期間開始前死亡者
    ，繼承權被侵害之人得提起之；依前項規定起訴者，應自被繼承人死亡時起，六
    個月內為之，民事訴訟法第五百九十條第一、二項復有明定，而該條規定所謂「
    繼承權被侵害之人提起此種訴訟，應自被繼承人死亡時起六個月內為之」，其立
    法旨趣，端在督促繼承權被侵害之人於一定期間內行使否認子女訴權，故應以被
    繼承人死亡而已能行使其訴權時，為六個月期間之起算點，否則夫死亡六個月後
    子女始行出生，繼承權被侵害之人，即無得提起否認子女之訴，將使法律賦予繼
    承權被侵害之人之訴權形同虛設，故於此等情形下應解為以子女出生時為起算點
    ，此復有司法院七十四年一月九日廳民字第○一四號函研究意見可資參照。查訴
    外人即原告之父劉漢松與被告甲○○於六十六年二月七日結婚，嗣劉漢松於八十
    九年八月一日死亡，其等之婚姻關係因而解消，被告甲○○於九十年四月六日生
    下被告乙○○，被告甲○○之受胎固係在其與劉漢松婚姻關係存續中，依民法第
    一千零六十二條第一項、第一千零六十三條第一項規定，被告乙○○應推定為被
    告甲○○與劉漢松之婚生子，惟被告乙○○並非被告甲○○自劉漢松受胎所生，
    已如前述，又原告既為劉漢松之繼承人，且劉漢松係於得提起否認子女訴訟之期
    間開始前死亡，則揆諸前揭說明，原告得提起否認子女之訴之六個月期間，應自
    被告乙○○出生之日起算。從而本件原告於被告乙○○出生之日即九十年四月六
    日起六個月內，提起本件訴訟，於法洵屬有據，應予准許。
四、據上論結，本件原告之訴為有理由，依民事訴訟法第八十五條第一項前段、第七
    十八條，判決如主文。
中      華      民      國    九十    年     十一     月      六      日
                                  臺灣板橋地方法院家事法庭
~B審判長法      官  蕭惠芳
~B      法      官  林玫君
~B      法      官  劉元斐
右為正本係照原本作成
如對本判決不服須於裁定送達後二十日內向本院提出上訴狀。
中      華      民      國    九十    年     十一     月      七      日
~B法院書記官  洪惠玲


司法院資訊處製作；財團法人民間司法改革基金會備份。
